臺灣高等法院刑事判決　　　　　　　　95年度上易字第2536號
上　訴　人
即自訴人　　丙○○
　　　　　　　　　　　樓
自訴代理人　蘇靖雅律師
　　　　　　黃敏哲律師
被　　　告　庚○○　55歲民.
被　　　告　丁○○
被　　　告　乙○○
被　　　告　甲○○
被　　　告　戊○○
前列五人共同
選任辯護人　羅明通律師
　　　　　　王子文律師
　　　　　　林銘龍律師
上列上訴人因被告等妨害名譽案件，不服臺灣士林地方法院94年
度自字第44號，中華民國95年9月15日第一審判決，提起上訴，
本院判決如下：
    主  文
上訴駁回。
    理  由
一、自訴人自訴被告等之犯罪事實略以：
    被告庚○○為蘋果日報發行人兼負責人，應對蘋果日報所發
    佈之新聞負責之人，被告丁○○為蘋果日報之總編輯、被告
    乙○○及被告甲○○分別為蘋果日報突發中心主任及組長，
    其等對該報新聞均有審核之責任，被告戊○○係蘋果日報之
    採訪記者。被告庚○○、丁○○、乙○○、甲○○、戊○○
    均知悉丙○○就台北市富豪酒吧槍擊案，並無要求被告戊○○不要報導而涉及「圍事」乙事，竟意圖散布於眾，於蘋果
    日報民國（下同）94年8月27日社會新聞版（即A12版）登載
    「酒店槍擊記者涉圍事、要求不要報導、『年代』調查懲處
    －台北市富豪酒吧昨天零晨遭1名離職女員工帶人鬧場，不
    僅連開了2槍，還順手搶走了45萬現金。《蘋果》採訪時，
    一名正在休假的年代電視台記者，卻在大清早趕赴現場『關
    切』，並倚在《蘋果》採訪車前要求記者不要發新聞。…《
    蘋果》記者說，當時丙○○向記者表示，不要為了報導而讓
    裡邊小姐、員工沒飯吃，並要求記者不要發新聞，否則大家
    都會很麻煩，說完便走入這家酒吧，到了凌晨5時許，丙○○從酒店出來，看見《蘋果》記者還在現場，又上前關切《
    蘋果》記者說：丙○○要求最好不要發，因為他已經和《蘋
    果》主管『喬』好了」；「通風報信、關說壓新聞、不肖記
    者入股－1名熟悉酒店生態人士表示，大台北地區的特種行
    業都有記者圍事蹤影」等不實文字，而毀損丙○○名譽。因
    認被告庚○○、丁○○、乙○○、甲○○、戊○○涉犯刑法
    第310條第2項之加重誹謗罪嫌云云。
二、訊據被告庚○○、丁○○、乙○○、甲○○、戊○○等五人
    均矢口否認有何誹謗之故意，被告庚○○辯稱：我們記者認
    為有圍事的行為，才會報導的、揭發此事，並沒有什麼利益
    ，沒有誹謗的意思；被告丁○○辯稱：當初編輯會議的時候
    ，還有要報導的時候，我知道要刊登，但是詳細內容，我沒
    有參與，且沒有誹謗的意思；被告乙○○辯稱：本件是槍擊
    案，在電視台、報社都是很普通的案子，我們與自訴人不認
    識，他在休假的狀況，過來關心，既未帶攝影機又擋住我們
    ，不讓我們拍，我們是根據現場採訪的狀況，據實報導，沒
    有誹謗的故意。而且我們有向年代新聞的主管查證過，才會
    報導；被告甲○○辯稱：我只是分派記者出去採訪，採訪回
    來的新聞，我不用看，他們是將採訪回來的新聞交給副總編
    輯，我並未對報導的內容審核，我只是調度記者，詳情不瞭
    解，絕對沒有誹謗的意思；被告戊○○辯稱：我是在現場的
    記者，照片是我們拍的，採訪的內容是我與我的文字記者藍
    賓誠一起寫的，藍賓誠是依據我的轉述且事後他打電話去電
    視台查證，才寫出來的，我與自訴人完全不熟，我與他只見
    過一次面，他跑來我前面又講那些話，我當時嚇一跳，我是
    根據現場的情況報導，不是個人的判斷，我從頭到尾都在現
    場，沒有離開過現場，真的沒有誹謗的意思等語。
三、按犯罪事實，應依證據認定之，無證據不得推定其犯罪事實
    ，又不能證明被告犯罪者，應諭知無罪之判決，刑事訴訟法
    第154 條第2 項，第301 條第1 項，分別定有明文。又按對
    於所誹謗之事，能證明其為真實者，不罰，但涉於私德而與
    公共利益無關者，不在此限，刑法第310 條第3 項亦定有明
    文，故行為人指摘或傳述足以毀損他人名譽之事，如可證明
    為真實，且與公共利益相關，自無從以誹謗罪相繩。
四、經查：
    (一)系爭報導，主要係以蘋果日報採訪記者即被告戊○○於94
    年8月26日凌晨，前往臺北市富豪酒吧採訪該址發生之槍擊
    案件，於採訪過程中，休假中之年代電視台記者即自訴人丙○○亦到達現場，自訴人當時倚在被告戊○○所處之採訪車
    旁，向戊○○表示如報導該槍擊新聞將使酒店小姐、員工沒
    飯吃等語，並稱已向蘋果日報主管「喬好」，要求被告戊○○不要發此新聞，自訴人所為係以關說打壓新聞方式圍事等
    情為內容。
  (二)被告戊○○堅稱該報導內容均屬其親身經歷之事實無訛。本
    案首應審究者，厥為被告戊○○所辯是否有據？
  1.證人即蘋果日報突發中心組長李銘宏於原審具結證稱：94
    年8月26日當天伊於突發中心擔任記者調度勤務，因接獲投
    訴電話指出富豪酒店發生槍擊案，乃指派轄區記者戊○○前
    往，戊○○抵達現場後，曾打電話回報社回報，表示因酒店
    外有人圍事，且有警方在門口，無法拍照，伊請戊○○在現
    場等待，之後戊○○又回電表示有年代電視台之記者丙○○
    請他不要採訪，並說再採訪會出事，戊○○並向伊表示其他
    電視台之記者均已撤離，因伊先前曾經錯過他件酒店槍擊新
    聞，因此指示戊○○繼續留在現場，之後戊○○又回電向伊
    稱丙○○靠近其車子，繼續要求其不要採訪該新聞，並稱若
    繼續採訪，消息會報出來，會讓酒店員工沒有工作，丙○○
    還用台語說再採訪下去，大家很難做，並說其他電視台已經
    走了，你也可以走，且已經跟你們報社主管張芳榮講過，可
    以撤離現場，並表示如果戊○○不離開，他怎麼敢離開，戊○○還說丙○○拿著手機到一旁，講說這是自己人的店沒什
    麼，出了一點事而已，當時伊為了證明有派記者前往採訪而
    遭阻止，便派李俊賢前往現場拍照，李俊賢果然拍到丙○○
    趴在戊○○車邊的照片，事後伊打電話給張芳榮，張芳榮並
    未表示接到自訴人之電話等情明確（見原審卷第159至161
    頁）。
  2.證人李俊賢於原審亦具結證稱：伊係蘋果日報突發中心採訪
    記者，於94年8月26日負責大夜新聞的採訪及攝影，當時伊
    剛到公司，正在突發中心熟悉作業，伊聽到主管李銘宏在調
    度新聞，並派戊○○去採訪新聞，伊聽到李銘宏與戊○○在
    講電話，有提到「關說」、「喬新聞」等語，好像是戊○○
    因為被關說，無法做採訪及拍照，所以李銘宏派伊前往支援
    ，伊到現場主要是拍丙○○在車旁與戊○○對話以及酒店槍
    擊案的照片，酒店部分只有拍到門面，沒有辦法拍內部，主
    要是關說為主的照片，當天伊有看到丙○○在與戊○○對談
    中，有走進酒店，之後又從酒店出來繼續與戊○○對話，伊
    當時沒有進去酒店，因為伊主管李銘宏得到的消息是會被阻
    擋，而且就是丙○○要關說，伊回到公司後，便把拍攝到的
    照片上傳至公司發稿系統等語在卷（見原審卷第179至184頁
    ）。
  3.經查證人李銘宏、李俊賢雖與被告等人同屬蘋果日報社員工
    ，然渠2人均係於原審具結並隔離後，始經當事人交互詰問
    ，其中證人李銘宏就其如何因接獲被告戊○○以電話回報，
    表示在採訪現場遭自訴人前來關說，並以已經跟蘋果日報主
    管「喬好」為由，要求其不要報導該槍擊新聞，伊乃派遣另
    名記者李俊賢前往支援拍照，以證明記者於採訪中遭阻止等
    情，所證述之內容甚為詳確，核與證人李俊賢證述其如何受
    指派而前往現場，並以拍攝自訴人與被告戊○○間對話之畫
    面為主等語相符，其又證人李俊賢所稱於採訪現場攝得自訴
    人倚於車門旁與被告戊○○對話乙節，亦有系爭報導所搭配
    刊載攝得自訴人倚於車邊之照片1幀可憑（見原審卷第5頁）
    ，足認證人李俊賢於前往槍擊案現場後，確係將自訴人倚於
    車旁與被告戊○○對話之畫面列為捕捉之對象，否則以一般
    槍擊案新聞之採訪，何需刻意拍攝記者間對話之與槍擊案顯
    不相關之照片，而由證人李俊賢刻意拍攝自訴人與被告戊○○對話之畫面乙情觀之，益徵證人李銘宏所證稱其派遣李俊
    賢前往槍擊案現場拍照，係因接獲被告戊○○通報遭自訴人
    倚在其車旁關說阻礙新聞採訪等情並非子虛。是以，上開證
    人李銘宏、李俊賢所證情節互核相符，且有上開照片可憑，
    堪認可信。
  4.再者，蘋果日報因接獲被告戊○○回報於採訪過程中，遭自
    訴人關說打壓新聞後，即曾向年代新聞台邱姓經理查證自訴
    人是否為年代之記者及當天有無休假乙情，此既已為自訴人
    證實無訛（見原審卷第263頁），衡之常情，倘若被告戊○○未遭自訴人丙○○關說，則蘋果日報又何須向年代新聞台
    查證？益證被告戊○○上開所述應非無據，灼然有徵。
  (三)自訴人於槍擊案發生之時至現場之目的、動機為何？
  1.證人侯宇翔於原審審理時具結證稱：槍擊案發生當日，伊接
    獲消息後，因無法前往採訪，乃於凌晨1時許撥打包括自訴
    人在內之其他記者請求幫忙採訪，當時自訴人未接電話，嗣
    伊仍親自前往現場，因酒店有人阻擋畫面，且警方表示等偵
    辦到一段落再給記者拍，因此伊於2時許便隨同其他記者離
    開現場，同日凌晨4時許，伊接獲自訴人回電，便告訴自訴
    人發生槍擊案，並告知現場因警察不讓記者拍攝，且有人在
    酒店門口阻擋，將玻璃門關上，攝影機一拿起來就被阻擋，
    不好拍，警方表示等偵查告一段落後，會提供酒店的監視器
    畫面給記者，丙○○抵達現場後又撥一通電話給伊，問還有
    無其他記者在場，伊回答應該只剩蘋果日報記者，並依丙○○要求告知其戊○○之電話，伊認為因該槍擊案並無人員傷
    亡，沒有那麼重要，所以等偵查告一段落，再取得警方提供
    之酒店監視器畫面即可等語在卷（見原審卷第170至174頁）
    。
  2.而自訴人係於槍擊案發生之日（即94年8月26日）凌晨4時許
    抵達該案現場，當時其正值休假期間，且係接獲證人侯宇翔
    之電話通知，才到該案現場，此為自訴人所是認，核與證人
    侯宇翔此部分證述相符（見原審卷第170頁）。惟自訴人前
    往該處暨主動上前與在場記者即被告戊○○交談之目的為何
    (1)自訴人於94年12月6日自訴補充理由狀稱：因聽侯宇翔說
    有蘋果日報記者遭酒店服務人員圍毆，基於同業之關心，乃
    上前詢問戊○○有無受傷云云（見原審卷第66頁）；(2)於原
    審95年6月2日準備期日則稱：槍擊案發生當日伊因休假在家
    ，因中天新聞台記者侯宇翔打電話通知伊發生槍擊案，問伊
    為何未到場，並稱要不要自己來跑？並說後續可能會有新聞
    發生，伊便前往現場（見原審卷第121頁）。矧之：(1)自訴
    人上開所稱，其因聽聞侯宇翔說有蘋果日報記者受傷，係基
    於關心，方至現場關心云云。惟查，證人侯宇翔於原審證述
    其與自訴人之通話內容，並未證稱其曾向自訴人告知蘋果日
    報記者遭圍毆乙情，故自訴人此部分之陳述，已屬無據。(2)
    又自訴人稱，侯宇翔問伊為何未到場，並稱後續可能會有新
    聞發生，伊便前往現場云云。然查，自訴人於前往上開槍擊
    案現場時，身上並無攜帶相機或攝影機乙節，業據在場目擊
    證人李俊賢證述明確（見原審卷第18 4頁），復據自訴人自
    承在卷（見原審卷第263頁），且自訴人亦未表示當時曾委
    請電視台其他攝影同仁到場支援，則以自訴人所屬年代新聞
    台為電視新聞媒體，對於新聞之處理端賴動態畫面輔助，自
    訴人在無任何攝影器材之支援下，如何能前往案發現場「採
    訪」新聞，實屬有疑，亦與常理不合。再者，自訴人得知發
    生槍擊案之時點，實已距離該案發生時間至少3小時以上，
    且自訴人已可清楚得知槍擊案之相關過程及現場狀況，包括
    因現場有酒店人員及警方阻止拍攝，其他記者均已先行離去
    ，並均等候警方於偵查告一段落後，公布酒店監視器畫面等
    情，自訴人明知即便前往現場，亦無可能取得更多之資料或
    畫面，值此之際，自訴人儘可向包括侯宇翔在內之其他前往
    採訪槍擊案媒體記者請求支援新聞素材，並通知其他值班同
    仁嗣警方公布進一步之資料後，再為後續採訪即可，然其捨
    此不由，寧可放棄休假，且於凌晨時分親自趕往現場，此等
    行徑核與一般常情亦難謂無悖。(3)又自訴人既係最後抵達現
    場之人，衡情應係以仰賴始終留在現場之戊○○告知其現場
    狀況及提供資料較屬可能，戊○○豈有反向自訴人要求提供
    資料之理，況被告戊○○始終留在案發現場，對於媒體記者
    均遭警方及酒店人員阻擋而無法進入酒店內拍攝知之甚詳，
    且自訴人當時並未攜帶相機，自訴人既謂自己與酒店毫無關
    係，戊○○又豈有可能要求自訴人幫忙進入酒店內拍照；參
    以自訴人如係出於關心、協助之意而上前與戊○○交談，戊○○感激猶恐不及，又何需反指自訴人對其關說，要求其不
    要報導該槍擊新聞。是自訴人前述其前往槍擊地點暨與被告
    戊○○交談之動機、目的，要與常情有悖，自不足採。
  (四)再查，自訴人自承與被告戊○○素昧平生，沒有私交，2人
    間亦無冤仇，且本案所涉酒店槍擊案，係因酒店人員及警方
    阻擋拍照，以致到場記者僅能拍攝酒店外之照片，而無法取
    得酒店內之畫面，警方並已承諾嗣偵查告一段落，即提供酒
    店內之監視器畫面，故各媒體記者均已離去乙節，業據證人
    侯宇翔證述明確，是以被告戊○○於案發現場未能取得酒店
    內之照片，實屬當然；又新聞記者出面替酒店向同業記者關
    說打壓新聞一事，茲事體大，於媒體界更屬敏感之事，被告
    戊○○如任意捏造關說事實，勢必因報社追究調查而自陷困
    境，是以，殊難想像被告戊○○有何理由或動機，需甘冒誹
    謗刑責或遭報社查處之嚴重後果，刻意無中生有，捏造自訴
    人向其關說之原由。
  (五)至於自訴人雖以其所屬年代新聞台於槍擊案發生當晚，亦有
    針對槍擊案新聞加以報導，且該訊息係由其向新聞台提供乙
    情，主張其並無可能替酒店關說打壓新聞云云。惟查，蘋果
    日報因接獲被告戊○○回報於採訪過程中，遭自訴人關說打
    壓新聞後，即曾向年代新聞台邱姓經理查證自訴人是否為年
    代之記者及當天有無休假乙情，業據自訴人證實無訛（見原
    審卷第263頁），則自訴人或因蘋果日報之查證舉動，自知
    關說未果，自忖恐生不利，乃不得已向年代新聞台回報槍擊
    案，以圖停損，即非無可能；況新聞報導內容本有深淺之別
    ，自訴人一方面唯恐蘋果日報過度報導槍擊案而施以關說，
    另一方面因無從全然阻絕槍擊案曝光，仍將槍擊案回報新聞
    台報導，惟僅敘述其中梗概，藉此控制新聞題材內容，亦屬
    可能，此有自訴人於接獲槍擊案消息後，捨通報當時值班記
    者前往採訪該槍擊案之途，反於休假期間親自趕往槍擊案現
    場之不合常情舉措可資參佐。是以，本案尚無從僅以自訴人
    所述其所屬年代新聞台亦有因其回報而報導該則槍擊新聞，
    逕排除系爭報導所指自訴人關說、阻礙新聞採訪之緣由。
  (六)綜上，參酌證人李銘宏、李俊賢上開可信之證詞，及系爭報
    導上所載照片顯示自訴人倚於被告戊○○車旁之畫面，及衡
    諸常情，被告戊○○尚無甘冒刑責或報社處分而捏造不實報
    導之動機，並參酌自訴人於休假中之凌晨時分，明知已距槍
    擊案發數小時，且多數記者均因現場無法拍照，而紛紛離去
    ，等待警方公布新聞資料之事實，仍在未攜帶任何攝影、照
    相器材之情況下，特意前往槍擊案地點之不正常行徑，且復
    未合理說明其抵達槍擊案現場後，主動上前與被告戊○○交
    談之動機、目的為何等情，堪認被告戊○○所稱其向蘋果日
    報傳述如系爭報導所載內容即其遭自訴人關說、要求其不要
    報導槍擊案等情，係其所親身經歷之事實之辯，應屬可信，
    可見自訴人之指訴系爭報導內容不實云云，尚非有據，難以
    採信。
  (七)、系爭報導是否屬與「公共利益」有關之事項？
   1、按言論自由為人民之基本權利，憲法第11條有明文保障，
      國家應給予最大限度之維護，俾其實現自我、溝通意見、
      追求真理及監督各種政治或社會活動之功能得以發揮。惟
      為兼顧對個人名譽、隱私及公共利益之保護，法律尚非不
      得對言論自由依其傳播方式為合理之限制。刑法第310條
      第1項及第2項針對以言詞或文字、圖畫而誹謗他人名譽者
      之誹謗罪規定，係為保護個人法益而設，以防止妨礙他人
      之自由權利所必要，符合憲法第23條規定之意旨。至刑法
      同條第3項前段以對誹謗之事，能證明其為真實者不罰之
      規定，則係針對言論內容與事實相符者之保障，並藉以限
      定刑罰權之範圍，非謂指摘或傳述誹謗事項之行為人，必
      須自行證明其言論內容確屬真實，始能免於刑責。惟行為
      人雖不能證明言論內容為真實，但依其所提證據資料，認
      為行為人有相當理由確信其為真實者，即不能以誹謗罪之
      刑責相繩，亦不得以此項規定而免除檢察官或自訴人於訴
      訟程序中，依法應負行為人故意毀損他人名譽之舉證責任
      ，或法院發現其為真實之義務。就此而言，刑法第310條
      第3項與憲法保障言論自由之旨趣並無牴觸」。又刑法第
      311條規定：「以善意發表言論，而有左列情形之一者，
      不罰：一、因自衛、自辯或保護合法之利益者。二、公務
      員因職務而報告者。三、對於可受公評之事，而為適當之
      評論者。四、對於中央及地方之會議或法院或公眾集會之
      記事，而為適當之載述者」，係法律就誹謗罪特設之阻卻
      違法事由，目的即在維護善意發表意見之自由，亦不生牴
      觸憲法問題，此有司法院大法官會議釋字第509號解釋文
      及解釋理由書可參。是則：
    (1)行為人就其發表非涉及私德而與公共利益有關之言論所憑
      之證據資料，至少應有相當理由確信其為真實，即主觀上
      應有確信「所指摘或傳述之事為真實」之認識，倘行為人
      主觀上無對其「所指摘或傳述之事為不實」之認識，即不
      成立誹謗罪。惟若無相當理由確信為真實，僅憑一己之見
      逕予杜撰、揣測、誇大，甚或以情緒化之謾罵字眼，在公
      共場合為不實之陳述，達於誹謗他人名譽之程度，即非不
      得以誹謗罪相繩。此與美國於憲法上所發展出的「實質惡
      意原則（或稱真正惡意原則，actual malice）」，大致
      相當。而所謂「真正惡意原則」係指發表言論者於發表言
      論時明知所言非真實，或因過於輕率疏忽而未探究所言是
      否為真實，則此種不實內容之言論即須受法律制裁。準此
      ，是否成立誹謗罪，首須探究者即為行為人主觀上究有無
      相當理由確信其所指摘或傳述之事為真實之誹謗故意。
    (2)而所謂「言論」在學理上，可分為「事實陳述」及「意見
      表達」二者。「事實陳述」始有真實與否之問題，「意見
      表達」或對於事物之「評論」，因屬個人主觀評價之表現
      ，即無所謂真實與否可言。而自刑法第310條第1項：「意
      圖散布於眾，而指摘或傳述足以毀損他人名譽之事者，為
      誹謗罪」、第三項前段：「對於所誹謗之事，能證明其為
      真實者，不罰」規定文義觀之，所謂得證明為真實者，唯
      有「事實」。據此可徵，我國刑法第310條之誹謗罪所規
      範者，僅為「事實陳述」，不包括針對特定事項，依個人
      價值判斷所提出之主觀意見、評論或批判，屬同法第311
      條第3款所定免責事項之「意見表達」，亦即所謂「合理
      評論原則」之範疇，是就可受公評之事項，縱批評內容用
      詞遣字尖酸刻薄，足令被批評者感到不快或影響其名譽，
      亦應認受憲法之保障，不能以誹謗罪相繩，蓋維護言論自
      由俾以促進政治民主及社會健全發展，與個人名譽可能遭
      受之損失兩相權衡，顯有較高之價值。易言之，憲法對於
      「事實陳述」之言論，係透過「實質惡意原則」予以保障
      ，對於「意見表達」之言論，則透過「合理評論原則」，
      亦即刑法第311條第3款所定以善意發表言論，對於可受公
      評之事為適當評論之誹謗罪阻卻違法事由，賦與絕對保障
      。
  2、按新聞記者身居媒體要角，如未能善盡誠實報導新聞事件
     之義務，反以關說等不正手段，影響其他新聞記者採訪或
     報導與公眾利益有關之新聞事件，此等舉措非僅違背職業
     道德，亦損害新聞自由及妨害新聞閱聽大眾知之權利。
  3、查本案系爭報導所載自訴人於酒店槍擊案後，對於前往採
     訪之蘋果日報記者即被告戊○○從事關說，以阻礙其採訪
     報導該則新聞等情，揆諸前開說明，自屬與公共利益有關
     之事項，至於系爭報導標題所用「圍事」一語，因系爭報
     導旁另附隨有一則報導（即俗稱「配稿」）闡述所謂「圍
     事」定義，其中說明記者圍事之手法之一，即為圍事記者
     事後出面關說、搞定採訪記者，達到壓新聞之目的，是以
     閱讀系爭報導之讀者，藉由該配稿之說明，即可知悉系爭
     報導標題所用「圍事」一語，係指記者關說打壓新聞之意
     ，是該等「圍事」用語，因尚未無踰越報導內容所載事實
     ，而難認該當傳述不實之事。
 (八)、末查上訴人即自訴人於96年1月25日、96年4月25日提起上訴
     理由狀摘錄復以：
  1、依自訴人所屬年代新聞台之內部新聞採訪作業與工作規則
     ，及經侯宇翔再三提醒，該槍擊案仍會持續發展，自訴人
     認該槍擊案具有新聞之發展性，故銷假上班前往現場採訪
     ，自屬新聞工作者之職責所在。且自訴人前往戊○○停車
     處係詢問相關狀況，故未將置於車中之相機及攝影機隨身
     帶走，並非未攜帶相機及攝影機。
  2、槍擊案之採訪媒體，非僅蘋果日報一家，唯獨向蘋果日報
     記者關說妨礙新聞採訪，豈能達阻礙新聞採訪之目的。再
     者，若自訴人真有打壓槍擊案新聞之必要，自訴人應即向
     侯宇翔表示，惟侯宇翔於原審法官詢及「丙○○在電話中
     有請你不要報導這則新聞？」時，即明確證述：「沒有」
     ，顯見自訴人並無關說打壓新聞等情。且自訴人所屬年代
     新聞台，於當日晚間立即報導該則槍擊案之新聞，益證自
     訴人絕無關說之情。
  3、自證人李銘宏所拍得自訴人與被告對話之畫面觀之，自訴
     人所站之位置稍接近採訪車之前輪處，並非直接阻擋在被
     告車窗口，是之，被告戊○○雖處於車內，惟如需拍照，
     大可倚於車窗進行畫面拍攝，自訴人何來阻礙被告戊○○
     拍照之情？再者，僅拍得自訴人與被告戊○○對話之畫面
     ，當不足證明自訴人有任何妨礙被告戊○○新聞採訪，甚
     或其所述關說之事實。
  4、被告有毀損他人名譽之故意：自訴人無被告戊○○於蘋果
     日報刊載之「記者圍事」、「關說」等情，被告戊○○擅
     自為不實之報導，迄今未能舉證證明並說明所發表言論之
     內容為真實，利用媒體以文字及圖片散佈於不特定之第三
     人，明知如此將對自訴人之人格及名譽造成重大傷害，豈
     能謂無誹謗故意。但查：
   (1)證人侯宇翔已於原審明確證述，該槍擊案之發生及其採訪
     之經過，其認為該槍擊案並無人員傷亡，沒有那麼重要，
     並已離開現場。又豈會再三提醒自訴人該槍擊案仍會持續
     發展？顯見自訴人所述不實。且若自訴人認定該槍擊案有
     新聞之發展性，又親自前往現場，會不其稱置於車內之相
     機及攝影機隨身攜帶，以應付突發之新聞發展？是自訴人
     所陳其前往該槍擊案現場之理由及目的，與事實不符，不
     足採信。
   (2)傳播媒體對於新聞事件報導深度及廣度，均不相同，相同
     之新聞事件，以不同之版面、新聞長度、報導之詳細度與
     否，均會影響閱聽大眾對於該則新聞之印象及觀感，自不
     得以自訴人所屬年代新聞亦報導該槍擊案，且未要求侯宇
     翔不要報導此事，遂推論自訴人無關說之動機或必要。
   (3)既然自訴人當時係向被告戊○○要求不要採訪該槍擊案，
     且一直持續站在車門旁，對於被告戊○○所造成之壓力，
     自會影響被告戊○○之採訪與拍攝，與自訴人所站之位置
     、角度無絕對關係，且原審係綜合被告戊○○等之供述、
     及證人侯宇翔、李俊賢之證詞，並參酌該張照片，而認定
     被告報導自訴人關說乙節非虛，是自訴人稱該張照片不足
     以證明其有關說之事實，尚非的論。
   (4)自訴人確有關說情事，已如上述，是被告根據其等所知經
     查證之事實，刊載於報紙上，自難認有何誹謗之故意。
   (5)證人己○○於本院96年4月25日之證述（見本院卷第154至
     157頁），僅在說明年代新聞台內部新聞採訪之規則，且其
     年代新聞台在案發當時記者林芳穎即時以SNG連線的方式播
     報這則新聞（見上證二，本院卷第184頁），且事後亦未再
     派人前往做進一步之追蹤報導，顯然自訴人無親自前往現
     場之必要，亦無恐受內部懲處之疑慮，益證自訴人並無前
     往酒店槍擊案現場之必要。縱自訴人主動打電話告知證人
     己○○要到酒店槍擊案現場採訪。也僅能證明自訴人有告
     知證人己○○要到酒店槍擊案現場，無法據此排除自訴人
     前往酒店槍擊案現場之目的係為關說被告戊○○。是證人
     己○○之證述不足為被告等不利之認定。
   (6)證人薛偉怡於本院96年4月25日之證述（見本院卷第158至
     159頁），可知證人薛偉怡對於案發當天之情況記憶已甚模
     糊，僅能證明自訴人丙○○告知其要去現場，而對於自訴
     人丙○○是否有到現場、做何事、與何人接觸，並不清楚
     。是證人薛偉怡之證述，亦難為被告等不利之認定。
五、按新聞記者身居媒體要角，如未能善盡誠實報導新聞事件之
    義務，反以關說等不正手段，影響其他新聞記者採訪或報導
    與公眾利益有關之新聞事件，此等舉措非僅違背職業道德，
    亦損害新聞自由及妨害新聞閱聽大眾知之權利。查本案系爭
    報導所載自訴人於酒店槍擊案後，對於前往採訪之蘋果日報
    記者即被告戊○○從事關說，以阻礙其採訪報導該則新聞等
    情，揆諸前開說明，自屬與公共利益有關之事項，至於系爭
    報導標題所用「圍事」一語，因系爭報導旁另附隨有一則報
    導（即俗稱「配稿」）闡述所謂「圍事」定義，其中說明記
    者圍事之手法之一，即為圍事記者事後出面關說、搞定採訪
    記者，達到壓新聞之目的，是以閱讀系爭報導之讀者，藉由
    該配稿之說明，即可知悉系爭報導標題所用「圍事」一語，
    係指記者關說打壓新聞之意，是該等「圍事」用語，因尚未
    無踰越報導內容所載事實，而難認該當傳述不實之事。從而
    ，本件自訴人所指系爭報導內容雖足以毀損自訴人之名譽，
    然因該報導內容非虛，且與公共利益有關，是被告戊○○將
    該等內容傳述予蘋果日報刊登報導，揆諸前揭說明，自屬不
    罰行為，至被告庚○○、丁○○、乙○○、甲○○等人，無
    論渠等對系爭報導內容是否事先明知並有意使其刊登，亦均
    無從以誹謗罪相繩。原審基此，以本案不能證明被告等人犯
    罪，依法應為無罪之諭知，核無不合。自訴人上訴意旨仍執
    前詞，泛指原判決違失不當，非有理由，應予駁回。
據上論斷，應依刑事訴訟法第368條，判決如主文。
中　　華　　民　　國　　96　　年　　5 　　月　　16　　日
　　　　　　　　　刑事第十五庭  審判長法　官  吳  昭  瑩
　　　　　　　　　　　　　　　　　    法　官  蘇  隆  惠
　　　　　　　 　 　　　　　　　　　　法　官  李  釱  任
以上正本證明與原本無異。
不得上訴。
                                      書記官  游  桂  
中　　華　　民　　國　　96　　年　　5 　　月　　16　　日
